# “未分配利润”真的不是采用发生时的即期汇率折算吗？

提问人：一粒微尘 时间：2017-05-24 00:36:29
《企业会计准则第 19 号——外币折算》第四章第十二条第（一）款：“资产负债表中的资产和负债项目，采用资产负债表日的即期汇率折算，所有者权益项目除“未分配利润”项目外，其他项目采用发生时的即期汇率折算。”
2017 年的会计资格评价中心编写的中级会计实务教材也引用这段话。
按照这句话的意思就是，实收资本、资本公积、盈余公积等项目是按照发生时的即期汇率折算，而 “未分配利润”就不是按照发生时的即期汇率折算。然而，事实真的如此吗？
以 2017 中级会计实务教材的案例说明，P334-P336的案例明确的告诉我们，“期末未分配利润” 外币金额=“期初未分配利润”外币金额+本期记账本位币净利润本期平均汇率 - 本期外币计提盈余公积本期平均汇率。
仔细分析这个等式可以发现，“期末未分配利润” 折算金额 由两部分构成，第一部分是本期增减部分，第二部分是期初部分。对于本期增减部分采用本期的平均汇率，这个是毫无疑问的，再来看期初部分，很明显，起初部分是誊抄的上期末的数据，上期末的数据如何计算而来？还是与本期的计算模式一样！是上期期初和上期增减部分构成的。即是说，一直这么追根溯源上去，未分配利润本质上就是由若干年的当期增减变化而来，折算后的金额显然是每期的记账本位币乘以每期的平均汇率。
试想，盈余公积是由若干年的增加而来，都可以说成是“采用发生时的即期汇率折算”，那么未分配利润是由若干年的增减变化而来，照样可以可以说成是“采用发生时的即期汇率折算”！
不知正确与否，请各位批评指正。

回答人：chenyiwei
这并不矛盾。因为未分配利润数字是逐年滚存下来的，每一年的发生额按该年度的平均汇率折算也可以近似地认为相当于“本期净利润”的“发生日汇率”。

提问人：一粒微尘 时间：2017-05-24 11:26:09
感谢陈版的回复，再确认下，我理解的那个本质是否正确？ 我理解的那个本质是：“未分配利润是由若干年的增减变化而来，因此也可以认为是由若干年的即期汇率折算过来的。” 请陈版赐教！

回答人：chenyiwei
也可以。即：未分配利润是每一年的净利润分别按照每一笔损益项目发生日的即期汇率折算并滚存累积下来的（全年净利润按当年加权平均汇率折算只是一个简化的处理）。